臺灣高雄地方法院刑事判決
111年度審訴字第255號
公  訴  人  臺灣高雄地方檢察署檢察官
被      告  周燦祥


            蔡尚晉




選任辯護人  盧俊誠律師
被      告  謝佳憲


            周文舜


上列被告因妨害秩序案件，經檢察官提起公訴（111年度偵字第4
41號），本院合議庭裁定由受命法官行簡式審判程序，判決如下
：
    主  文
周燦祥犯攜帶兇器在公共場所聚集三人以上下手實施強暴罪，處
有期徒刑陸月，如易科罰金，以新臺幣壹仟元折算壹日。緩刑貳
年，並應向公庫支付新臺幣參萬元。
蔡尚晉犯攜帶兇器在公共場所聚集三人以上下手實施強暴罪，處
有期徒刑陸月，如易科罰金，以新臺幣壹仟元折算壹日。緩刑貳
年，並應向公庫支付新臺幣參萬元。
謝佳憲犯攜帶兇器在公共場所聚集三人以上下手實施強暴罪，處
有期徒刑陸月，如易科罰金，以新臺幣壹仟元折算壹日。緩刑貳
年，並應向公庫支付新臺幣伍萬元。
周文舜犯攜帶兇器在公共場所聚集三人以上下手實施強暴罪，處
有期徒刑陸月，如易科罰金，以新臺幣壹仟元折算壹日。緩刑貳
年，並應向公庫支付新臺幣伍萬元。
    事  實
一、周燦祥、蔡尚晉因與劉春典有唱歌費用分攤糾紛，因而心生
    不滿，於民國110年10月9日凌晨3時44分許，周燦祥、周文
    舜、謝佳憲及其他真實姓名年籍不詳之成年男子數人，聚集
    至高雄市○○區○○○路00號享溫馨KTV前方道路上，周燦祥等4
    人基於攜帶兇器在公共場所聚集三人以上下手實施強暴之犯
    意，分由周文舜與謝佳憲手持他人放置於現場機車上之安全
    帽、周燦祥與蔡尚晉徒手毆打、推擠劉春典，而施強暴行為
    ，足以妨害社會秩序安寧。嗣經路人報警處理後，始循線查
    悉上情。
二、案經高雄市政府警察局新興分局報告臺灣高雄地方檢察署檢
    察官偵查起訴。
    理  由
一、程序方面：
    本件被告周燦祥、蔡尚晉、謝佳憲、周文舜4人所犯為死刑
    、無期徒刑、最輕本刑為3年以上有期徒刑以外之罪，其於
    準備程序中就被訴事實為有罪之陳述，經法官告知簡式審判
    程序之旨，並聽取檢察官、被告及辯護人之意見後，本院依
    刑事訴訟法第273條之1第1項之規定，裁定進行簡式審判程
    序。又本件之證據調查，依刑事訴訟法第273條之2規定，不
    受同法第159條第1項、第161條之2、第161條之3、第163 條
    之1及第164條至第170條規定之限制，均合先敘明。
二、認定犯罪事實所憑之證據及其理由：
    上開犯罪事實，業據被告4人於本院審理時坦承不諱（見本
    院卷第83、107、109頁），核與證人即被害人劉春典於警詢
    時所證述發生衝突之情節相符，並有監視錄影畫面翻拍照片
    扣案可佐，足認被告4人自白與事實相符，並有證據補強，
    洵堪採為論罪科刑之依據。從而，本案事證明確，被告4人
    犯行均堪認定，應依法論科。
三、論罪科刑：
（一）罪數：
      刑法妨害秩序罪章之第149 、150條於109年1月15日修正
      公布，於109年1月17日施行，本次修法理由略謂：「不論
      其在何處、以何種聯絡方式聚集，其係在遠端或當場為之
      ，均為本條之聚集行為，且包括自動與被動聚集之情形，
      亦不論是否係事前約定或臨時起意者均屬之。因上開行為
      對於社會治安與秩序，均易造成危害，爰修正其構成要件
      ，以符實需. . . 。倘三人以上，在公共場所或公眾得出
      入之場所聚集，進而實行強暴脅迫（例如：鬥毆、毀損或
      恐嚇等行為）者，不論是對於特定人或不特定人為之，已
      造成公眾或他人之危害、恐懼不安，應即該當犯罪成立之
      構成要件，以符保護社會治安之刑法功能」，可知修法後
      之刑法第150條，係不論被告以何種方式聚集，倘3人以上
      在公共場所或公眾得出入之場所聚集，進而實行鬥毆、毀
      損或恐嚇等行為均應依法論處。是核被告4人所為，均係
      犯刑法第150條第2項第1款、第1項後段之攜帶兇器在公眾
      得出入之場所聚集三人以上下手實施強暴罪。被告4人就
      上開犯行有犯意聯絡及行為分擔，應論以共同正犯。又刑
      法條文有「結夥三人以上」者，其主文之記載並無加列「
      共同」之必要（最高法院79年度台上字第4231號判決意旨
      參照），是刑法第150條以「聚集三人以上」為構成要件
      ，應為相同解釋，方為適論。
（二）刑之加重事由：
      刑法第150條第1項規定：「在公共場所或公眾得出入之場
      所聚集三人以上，施強暴脅迫者，在場助勢之人，處1年
      以下有期徒刑、拘役或10萬元以下罰金；首謀及下手實施
      者，處6月以上5年以下有期徒刑」；同條第2項則規定：
      「犯前項之罪，而有下列情形之一者，得加重其刑至2分
      之1：一、意圖供行使之用而攜帶兇器或其他危險物品犯
      之。二、因而致生公眾或交通往來之危險」，該規定係就
      犯罪類型變更之個別犯罪行為得裁量予以加重，成為另一
      獨立之罪名（尚非概括性之規定，即非所有罪名均一體適
      用），屬於刑法分則加重之性質，惟依上述規定，係稱「
      得加重…」，而非「加重…」或「應加重…」，故法院對於
      行為人所犯刑法第150條第2項第1款、第1項後段之行為，
      是否加重其刑，即有自由裁量之權，且倘未依該項規定加
      重，其法定最重本刑仍為有期徒刑5年，如宣告6月以下有
      期徒刑，自仍符合刑法第41條第1項前段所規定得易科罰
      金之要件，即應一併諭知易科罰金之標準，始為適法。本
      院審酌本件聚集人數非多、亦無持續增加等難以控制之情
      ，且彼等衝突時間非長，所生危害亦未擴及他人之傷亡，
      本件被告4人所犯情節侵害社會秩序安全，並無嚴重或擴
      大現象，尚無予以加重其刑之必要，其等所犯罪名之法定
      本刑仍為6月以上5年以下之有期徒刑。
（三）刑罰裁量：
      爰以行為人之責任為基礎，並審酌被告4人攜帶兇器在公
      共場所聚集鬥毆，所為實有不該；惟念其等犯後坦承犯行
      ，態度尚可，且事後已與被害人達成和解，並兼衡其等素
      行，本件犯罪之手段、情節、所生危害、智識程度、家庭
      生活、經濟狀況等一切具體情狀（涉被告個人隱私，均詳
      卷），分別量處如主文所示之刑，並均諭知易科罰金之折
      算標準。
（四）緩刑之宣告：
      被告4人未曾因故意犯罪受有期徒刑以上刑之宣告，有臺
      灣高等法院被告前案紀錄表在卷可考，其等因一時失慮，
      偶罹刑章，事後亦坦承犯行，深具悔意，堪認經本件偵審
      程序及科刑宣告之教訓後，應知警惕而無再犯之虞，本院
      因認暫不執行其刑為當，茲併諭知緩刑2年，以啟自新。
      又斟酌被告4人上開犯罪情狀，且為促被告4人能記取教訓
      ，爾後更能確實尊重法治，本院認於緩刑宣告外，有賦予
      一定負擔之必要，爰審酌被告周文舜、謝佳憲手持安全帽
      毆打被害人、被告周燦祥、蔡尚晉徒手毆打被害人之情節
      ，依刑法第74條第2項第4款之規定，諭知被告4人應向公
      庫支付各如主文所示之金額，以期符合本件緩刑之目的。
四、沒收與否之認定：
　　被告謝佳憲、周文舜所持用之安全帽，雖係被告2人為本案
    犯行所用之物，但非被告所有之物，業據其等供陳在卷（見
    警卷第15、21頁110年10月9日警詢筆錄），爰不予宣告沒收
    。
據上論斷，應依刑事訴訟法第273條之1第1項、第284條之1、第2
99條第1項前段，刑法第28條、第150條第1項後段、第2項第1 款
、第41條第1項前段、第74條第1項第1款、第2項第4款，刑法施
行法第1條之1，判決如主文。
本案經檢察官蕭琬頤提起公訴，檢察官范文欽到庭執行職務。
中　　華　　民　　國　　111 　年　　7 　　月　　26　　日
                  刑事第五庭  法  官    黃政忠
以上正本證明與原本無異。
如不服本判決應於收受判決後20日內向本院提出上訴書狀，並應
敘述具體理由。其未敘述上訴理由者，應於上訴期間屆滿後20日
內向本院補提理由書(均須按他造當事人之人數附繕本)「切勿逕
送上級法院」。
「因疫情而遲誤不變期間，得向法院聲請回復原狀」。
中　　華　　民　　國　　111 　年　　7 　　月　　27　　日
                              書記官    儲鳴霄
附錄本判決論罪科刑法條：
中華民國刑法第150條
在公共場所或公眾得出入之場所聚集三人以上，施強暴脅迫者，
在場助勢之人，處1年以下有期徒刑、拘役或10萬元以下罰金；
首謀及下手實施者，處6月以上5年以下有期徒刑。
犯前項之罪，而有下列情形之一者，得加重其刑至二分之一：
一、意圖供行使之用而攜帶兇器或其他危險物品犯之。
二、因而致生公眾或交通往來之危險。